【裁判字號】    95,易,1045
【裁判日期】    950920
【裁判案由】    恐嚇
【裁判全文】
臺灣高雄地方法院刑事判決              95年度易字第1045號
公  訴  人  臺灣高雄地方法院檢察署檢察官
被      告  乙○○
                      5
上列被告因恐嚇案件，經檢察官提起公訴（95年度偵字第4890號）
，本院判決如下：
    主  文
乙○○無罪。
    理  由
一、公訴意旨略以：乙○○係丙○○、吳胡正德之女兒，乙○○
    於民國93年1 月26日上午10時許，至丙○○與吳胡正德位於
    高雄市○○區○○街36之1 號2 樓住處，因細故與吳胡正德
    發生爭執並互相拉扯，詎其竟基於恐嚇之犯意，以手指丙○○對其恫嚇稱：我要搞的讓你們全家雞犬不寧，妻離子散，
    且要讓你們好看，你們等著瞧吧」等語，致丙○○心生畏懼
    。因認被告涉有刑法第305 條之恐嚇危害安全罪嫌等語。
二、按犯罪事實應依證據認定之，無證據不得認定犯罪事實；次
    按不能證明被告犯罪者，應諭知無罪之判決，刑事訴訟法第
    154 條第2 項、第301 條第1 項分別定有明文。又告訴人之
    告訴，係以使被告受刑事訴追為目的，是其陳述是否與事實
    相符，仍應調查其他證據以資審認，最高法院30年上字第81
    6 號、52年台上字第1300號判例可資參照。再事實之認定，
    應憑證據，如未能發現相當證據，或證據不足以證明，自不
    能以推測或擬制之方法，為裁判基礎；且認定不利於被告之
    事實須依積極證據，苟積極證據不足為不利於被告事實之認
    定時，即應為有利於被告之認定；另認定犯罪事實所憑之證
    據，雖不以直接證據為限，間接證據亦包括在內，然而無論
    直接證據或間接證據，其為訴訟上之證明，須於通常一般之
    人均不致有所懷疑，而得確信其為真實之程度者，始得據為
    有罪之認定，倘其證明尚未達到此一程度，而有合理之懷疑
    存在而無從使事實審法院得有罪之確信時，即應由法院為諭
    知被告無罪之判決，最高法院40年台上字第86號、30年台上
    字第816 號、76年台上字第4986號判例闡釋明確。
三、公訴意旨認被告涉有恐嚇取財罪嫌，無非係以：(一)告訴人即
    被告之父丙○○、證人吳胡正德即被告之母於警訊及偵查中
    之指述。(二)證人吳德良即被告之弟於偵查中之證述為其主要
    論據。訊據被告乙○○ (下稱被告)堅 決否認有向告訴人丙○○恐嚇之犯行，辯稱：93年1 月26日當天，伊與女兒丁○○要回台北，先至父母家中道別，與母親吳胡正德因細故爭
    執，母親很生氣，拿拐扙要打伊，伊將拐扙拉住因母親力氣
    很大，伊女兒幫伊拉住拐扙，弟弟吳德良剛好走進來，看到
    這種情形，還踹伊兩腳打傷伊，當時伊有報警，如果有恐嚇
    ，為何當時父母不提出告訴等語。
四、證據能力：
    證人吳胡正德於95年5 月11日於偵查中所為之證述 (見偵字
    卷第44頁)， 未經具結，依刑事訴訟法第158 條之3 規定，
    本無證據能力，不得作為證據，惟參照刑事訴訟法第166 條
    之1 第2 項、第3 項第6 款、第166 之2 條規定之法理，仍
    得用以爭執被告、證人陳述之證明力 (見司法院印行，刑事
    訴訟新制問答集第30頁、第31頁），亦即得作為彈劾證據，
    先予敘明。
五、經查：
  (一)被告於上揭時、地有與其母親即證人吳胡正德發生爭執之事
    實，業據其坦承不諱，核與告訴人即證人丙○○ (下稱告訴
    人)、 證人吳胡正德於警詢及偵查中、證人吳德良於偵查中
    證述之情節，大致相符，惟爭執之雙方既為父母子女關係，
    而證人吳本實 (即被告之姑姑)於 檢察官偵查中復證稱：乙○○對她父親很好等語（見偵字卷第48頁)， 因此，上開爭
    執之間接事實，尚不足以推認被告有公訴人所指之恐嚇犯行
    。
  (二)告訴人及證人吳胡正德於警訊及偵查時固均證稱：案發當天
    10時左右，渠等女兒即被告至上揭住處，說要找大兒子吳應
    鋒，經表示不在，被告即作勢要打吳胡正德，但未打到，經
    丙○○表示怎可如此對待母親後，乙○○即以手指丙○○恐
    嚇稱：「我要搞的讓你們全家雞犬不寧，妻離子散，且要讓
    你們好看，你們等著瞧吧」，致丙○○心生畏懼等語 (見偵
    字卷第3-6 頁、第17-18 頁)。 惟證人吳胡正德於偵查中復
    證稱：「 (93年1 月25日【應係26日之誤】上午10點，在高
    雄市○○街36之1 號6 樓，是否有拿拐扙打乙○○？）有。
    她動手要打我，我先生將她攔住，還罵他說怎可打媽媽，我
    就拿拐扙打他。而當天她並沒有恐嚇我們全家雞犬不寧，妻
    離子散的話。」；「是隔一段時間，我先生教訓她說做子女
    怎可動手打父母，她心裏不高興就用手指著父親說：你等著
    瞧，要讓你全家雞犬不寧，妻離子散恐嚇的話。」（見偵字
    卷第44頁)。 顯見證人吳胡正德就公訴人所指之日，被告是
    否有出言恫嚇告訴人，所證先後不一，雖其又證稱是隔一段
    時間被告再度到家裡才恐嚇云云，然既已事隔多日，而告訴
    人復僅斥責不可動手打父母，被告豈有無緣無故恫嚇其父母
    之理？是證人吳胡正德上開不利於被告之證述，顯違常情。
  (三)證人丁○○即被告之女於本院審理中結證證稱：案發當天，
    伊與其母親要回台北，到告訴人丙○○即其外公家，向外公
    、外婆道別，伊母親與吳胡正德因細故發生口角，吳胡正德
    即持拐扙打伊母親，伊與母親捉住拐扙，不讓吳胡正德繼續
    打，伊小舅正好進來，看見此情形，就毆打伊母親，後來有
    報警，案發經過伊全程在場，伊母親絕未恐嚇丙○○等語（
    見本院卷第57頁)， 參以告訴人所指被告恐嚇之時間係在93
    年1 月26日，而告訴人係迄於94年12月31日始向警方提出告
    訴，有警詢筆錄可按，如被告確有對告訴人恐嚇，何以在近
    2 年之後，始提出本件告訴？足見證人丁○○所述，應屬可
    信。
  (四)證人吳德良於檢察官偵查中固證稱：當天我是在樓下等她（
    指被告），要載她到火車站坐車」；「但事後有聽我父母講
    ，乙○○對他們講，讓我們全家雞犬不寧等語（見偵查卷第
    45頁)。 惟證人吳德良上開不利於被告之證述，既係聽聞自
    其父母，而非親自在場耳聞，自係屬傳聞證據，無從採為認
    定事實之證據，何況案發當日被告與告訴人丙○○、證人吳
    胡正德發生爭執，證人吳德良知悉後即出手傷害被告，被告
    旋即向警方報案之事實，有高雄市警察局苓雅分局受理家庭
    暴力案件調查紀錄表在可稽 (見本院卷第15頁)， 該傷害案
    件，經檢察官於同年9 月15日以93年偵字第17063 號聲請簡
    易判決處刑，嗣經本院於93年10月25日以93年簡字第5171號
    簡易判決，判處吳德良拘役40日在案，有上開簡易判決處刑
    書、簡易判決書在卷可按 (見本院卷第12-1 4頁)， 而證人
    吳德良係事後始於偵查中為不利於被告之證述，所證難免偏
    頗，自難採信。
六、綜上所述，公訴人所舉之證據，不足以達到一般人不致於有
    所懷疑，而得確信為真實之程度，本件犯罪尚屬不能證明，
    依前揭判例之意旨，自應為無罪之判決。
據上論斷，應依刑事訴訟法第301 條第1 項，判決如主文。
本案經檢察官甲○○到庭執行職務
中    華    民    國    95    年    9     月    20    日
                  刑事第五庭  審判長法  官  李嘉興
                                    法  官  陳君杰
                                    法  官  張金柱
上正本證明與原本無異。
如不服本判決，應於收受送達後10日內向本院提出上訴書狀。
（須附繕本）
中    華    民    國    95    年    9     月    21    日
                                    書記官  蘇  豫


司法院資訊處製作；財團法人民間司法改革基金會備份。
